臺灣高等法院刑事判決　　　　　　　　　　　　九十一年度上更(一)字第五九七號
　　上　訴　人
　　即　被　告　甲○○
　　選任辯護人　張國雄
右上訴人因違反證券交易法案件，不服臺灣臺北地方法院八十七年度訴字第一三九號
，中華民國八十七年十月二日第一審判決（起訴案號：臺灣臺北地方法院檢察署八十
五年度偵字第一二八一五號），提起上訴，本院判決後，經最高法院發回更審，本院
判決如左：
    主  文
原判決關於甲○○部分撤銷。
甲○○免訴。
    理  由
一、公訴意旨略以：被告甲○○係長鴻證券股份有限公司（下稱長鴻證券公司）營業
    員，被告黃義雄（經最高法院判決不受理確定）係被告甲○○之客戶，二人明知
    對於在證券交易所上市之有價證券，不得有「在集中交易市場，不移轉證券所有
    權而偽作買賣」之行為，竟基於共同犯意之聯絡，由被告甲○○以其親人曾爐霖
    、曾吳玉容、曾瑞隆名義，在長鴻證券公司開戶，被告黃義雄則以本人及親友林
    秀卿、連昭惠、林滿月、黃王英等人名義，在長鴻證券公司開戶，均由被告甲○
    ○負責接單。於民國八十三年十一月間，被告黃義雄、甲○○決定以南港輪胎股
    份有限公司股票（下稱南港股票）為對象，二人即負責帳戶資金調度事宜，並使
    用台北市第一信用合作社成功分社支票存款帳戶帳號九八二０支票，及中國信託
    商業銀行忠孝分行支票存款帳戶帳號八０三九九之０二支票辦理交割，連續自八
    十三年十一月四日起至同月二十五日止，對南港股票有如下所述於同一營業日實
    際上不移轉所有權而偽作買賣之行為。其時間、交易價格、數量如下：(一)八十三
    年十一月四日：被告黃義雄於九時四十七分十八秒，以新台幣（下同）四二點七
    元，委託買進三Ｏ仟股，被告曾瑞隆於九時五十一分六秒，以跌停價四Ｏ點六元
    ，委託賣出九五仟股。以上委託相對成交三Ｏ千股，佔當日成交量百分之四點四
    八。該集團當日買賣數量分別為一七Ｏ千股及二六四千股，佔當日成交量百分之
    二五點四及三九點四五。(二)八十三年十一月七日：(1)被告黃義雄於十時五十九分
    四十五秒，以四二點七元，委託買進一ＯＯ仟股，十一時二分二七秒，另以跌停
    價四Ｏ點三元，委託賣出一ＯＯ仟股，以上委託相對成交八九仟股。(2)曾爐霖於
十一時五十六分十六秒，以四六點三元，委託買進一ＯＯ仟股，被告黃義雄於十
    一時五十七分四七秒，以四三點五元，委託賣出五仟股，以上委託相對成交五仟
    股。(3)被告黃義雄於十一時五十七分十一秒，以四三點六元，委託賣出五仟股，
    十八秒以四三點七元，委託賣出五仟股。曾吳玉容於十一時五七分四Ｏ秒，以漲
    停價四十六點三元，委託買進五Ｏ千股，以上委託相對成交十千股。(4)被告黃義
    雄於十一時三十一分四十六秒，以四三點八元，委託賣出一ＯＯ仟股，另於十一
    時五九分四七秒，以漲停價四六、三元，委託買進五Ｏ千股，以上委託相對成交
    三一千股。該集團相對成交數量一三五千股，佔當日成交量百分之十七點二六。
    該集團當日買賣數量分別為五一三千股及二八三千股，佔當日成交量百分之六五
    點六及三十六點十八。(三)八十三年十一月十七日：(1)黃王英於九時二十七分十五
    秒，以四三元委託買進五Ｏ仟股，曾吳玉容於九時二十七分四六秒，以跌停價四
    Ｏ點六元，委託賣出五仟股，以上委託相對成交二仟股。(2)曾吳玉容於十一時五
    十二分二十八秒，以四三點六元，委託買進二０仟股，黃王英於十一時五十八分
    二十七秒，以漲停價四六點六元，委託賣出三Ｏ仟股，另於十一時五九分四五秒
    ，以四三點六元，委託買進一Ｏ仟股，以上相對成交十五仟股。該集團相對成交
    數量十七仟股，佔當日成交量百分之三點五七，該集團當日買賣數量分別為一五
    二仟股及一四一仟股，佔當日成交量百分之三十一點九及二十九點六。(四)八十三
    年十一月二十五日：被告黃義雄於十時十四分二十八秒至十時十五分六秒間，分
    別以四十三點六元、四十三點七元、四十三點八元，各委託賣出二Ｏ仟股，另以
    漲停價四六點三元，委託買進六Ｏ仟股。又被告曾瑞隆於十時十五分九秒以四六
    點三元，委託買進四Ｏ仟股，以上委託相對成交六Ｏ仟股，佔當日成交量百分之
    十七點七五。該集團買賣數量分別為一ＯＯ仟股及六Ｏ仟股，佔當日成交量百分
    之二十九點五八及十七點七五，因認被告甲○○涉有違反證券交易法第一百五十
    五條第一項第二款之罪嫌等語。
二、按犯罪後之法律已廢止其刑罰者，應諭知免訴之判決，刑事訴訟法第三百零二條
    第四款定有明文。又證券交易法第一百五十五條第一項第二款規定，業於八十九
    年七月十九日修正公布證券交易法第一百五十五條規定時予以刪除。被告甲○○
    犯罪後之法律對該行為已廢止其刑罰，依上開說明，自應諭知免訴之判決。
三、原判決未及審酌證券交易法於八十九年七月十九日修正公布第一百五十五條規定
    時，刪除同條第一項第二款，而論處被告甲○○罪刑，原判決關於甲○○部分，
    即有不合，應由本院予以撤銷，並依上開說明，諭知免訴之判決。
四、按證券交易法第一百五十五條第一項第四款係規定「意圖抬高或壓低集中交易市
    場某種有價證券之交易價格，自行或以他人名義，對該有價證券，連續以高價買
    入或以低價賣出」。經查，起訴書犯罪事實欄並未敘及被告甲○○、黃義雄有「
    意圖抬高或壓低集中交易市場某種有價證券之交易價格」，且雖有記載被告甲○
    ○、黃義雄陸續買賣南港股票，且買賣數量佔交易當日成交量若干比例情事，惟
    並未及於有所謂「連續以高價買入或以低價賣出」之行為。再參酌起訴書證據並
    所犯法條欄並未引用證券交易法第一百五十五條第一項第四款規定，已難認定公
    訴人有起訴被告甲○○涉嫌違反證券交易法第一百五十五條第一項第四款犯行。
    次查，法務部調查局台北市調查處調查被告甲○○涉嫌犯違反證券交易法罪，有
    以該處八十四年十二月二十九日四四六０七七號函請財政部證券管理委員會提
    供意見，據該會以八十五年一月十六日台財證(三)字第一０一九一號函檢附南港
    股票異常交易監視報告（下稱監視報告）函覆稱：監視報告第九頁至第十四頁所
    指林秀卿等相關投資人涉有偽作買賣，違反證券交易法第一百五十五條第一項第
    二款規定；監視報告第十五頁至第十八頁所指國豐興業股份有限公司相關投資人
    集團涉有炒作，違反證券交易法第一百五十五條第一項第四款規定等情，有該函
    影本在卷可稽（見本院卷第四五、四六頁）。而監視報告（見外置證物袋）第九
    頁至第十四頁即係公訴意旨所指被告甲○○、黃義雄相關投資人集團交易南港股
    票情形；第十五至十八頁則係國豐興業股份有限公司相關投資人集團交易南港股
    票情形。二者涇渭分明，並無混淆。嗣法務部調查局台北市調查處以八十五年五
    月二十一日肆字第五四一六五九號移送書移送被告甲○○、黃義雄至台灣台北
    地方法院檢察署偵辦，並敘明被告甲○○、黃義雄所犯法條為證券交易法第一百
    五十五條第一項第二款；另以八十五年五月二十一日肆字第五四一六五八號移
    送書移送國豐興業股份有限公司負責人被告林學圃等人至台灣台北地方法院署偵
    辦，並敘明所犯法條為證券交易法第一百五十五條第一項第四款，有移送書影本
    二紙在卷可稽（見本院卷第三０至三五頁）。而台灣台北地方法院檢察署檢察官
    分別偵查結果，以該署八十五偵字第一二八一五號起訴書認定被告甲○○、黃義
    雄涉犯證券交易法第一百五十五條第一項第二款罪嫌，提起公訴；以該署八十四
    年偵字第二三三四二號、八十五年偵字第一二八一六號起訴書認定另案被告林學
    圃等人涉犯證券交易法第一百五十五條第一項第四款罪嫌，提起公訴，有起訴書
    影本附卷可按（見原審卷第二至四頁、本院卷第二二至二九頁）。故主管機關財
    政部證券交易委員會既係認定被告甲○○、黃義雄係涉有證券交易法第一百五十
    五條第一項第二款犯行，並未及於同條項第四款，移送機關法務部調查局台北市
    調查處看法亦同，而公訴人又就被告甲○○、黃義雄，或另案被告林學圃等人分
    別以涉犯證券交易法第一百五十五條第一項第二款或第四款罪嫌，提起公訴，堪
    認本件公訴意旨明確僅及於證券交易法第一百五十五條第一項第二款罪嫌，而不
    及於條項第四款罪嫌。被告甲○○有無涉嫌證券交易法第一百五十五條第一項第
    四款犯行部分，既未經起訴，本院即無從併予審理，附此說明。
據上論斷，應依刑事訴訟法第三百六十九條第一項前段、第三百六十四條、第三百零
二條第四款，判決如主文。
本案經檢察官劉永清到庭執行職務。
中      華      民      國      九十一      年    八    月    三十      日
                              臺灣高等法院刑事第二十庭
                                  審判長法  官  葉  麗  霞
                                        法  官  段  景  榕
                                        法  官  李  錦  樑
右正本證明與原本無異。
如不服本判決應於收受送達後十日內向本院提出上訴書狀，其未敘述上訴之理由者並
得於提起上訴後十日內向本院補提理由書（均須按他造當事人之人數附繕本）。
                                        書記官  郭  台  發
中      華      民      國      九十一      年    九    月      二      日
